【裁判字號】    98,審消債更,846
【裁判日期】    980911
【裁判案由】    聲請更生程序
【裁判全文】
臺灣高雄地方法院民事裁定         98年度審消債更字第846號
聲  請  人  甲○○○
上列當事人聲請消費者債務清理事件，本院裁定如下：
    主  文
聲請人應於本裁定送達後十四日內，補提已向最大債權金融機構
申請協商及財產收入狀況等証明文件到院。
    理  由
一、按債務人對於金融機構因消費借貸、自用住宅借款、信用卡
    或現金卡契約而負債務，在聲請更生或清算前，應提出債權
    人清冊，以書面向最大債權金融機構請求協商債務清償方案
    並表明共同協商之意旨；債務人聲請更生時，應提出財產及
    收入狀況說明書及其債權人、債務人清冊，消費者債務清理
    條例（下稱本條例）第151 條第1 項及第43條第1 項分別定
    有明文。又聲請更生或清算不合程式、不備其他要件或拒絕
    提出關係文件者，法院應以裁定駁回之，但其情形可以補正
    者，法院應定期間先命補正，復為本條例第8 條、第46條所
    明定。
二、本件聲請意旨略以：其有不能清償債務情事，對於金融機構
    因消費借貸、自用住宅借款、信用卡或現金卡契約而負債務
    ，曾以書面向最大債權金融機構請求協商，逾30日不開始協
    商，且其無擔保或無優先權之債務總額未逾新臺幣1,200 萬
    元，復未經法院裁定開始清算程序或宣告破產，爰請求准予
    更生等語。
三、惟查：聲請人於聲請更生前雖曾以書面向最大債權金融機構
    國泰人壽保險股份有限公司申請協商，惟其並未提出依金融
    機構前置協商機制規定檢附相關財產及收入狀況等証明文件
    申請協商及金融機構拒絕協商等証明文件，是本件更生聲請
    是否已符合協商前置程序，即有疑義。按消費者債務清理條
    例第151 條第1 項所定協商前置程序係以債務人受法院裁定
    開始更生或清算程序為債務清理之最後手段，而債務人對於
    金融機構因消費借貸、自用住宅借款、信用卡或現金卡契約
    而負債務，其法律關係較單純明確，金融機構並訂有債務協
    商機制，如能協商成立，債務人或不須依消費者債務清理條
    例聲請更生或清算，可疏減法院負擔，有效分配司法資源之
    目的而設。又金融機構債權人為明暸債務人之財產、收入、
    業務及信用狀況以進行協商，金融機構債權人於所定債務協
    商機制要求債務人應提供前置協商申請書、身分證正反面影
    本、前置協商申請人財產及收支狀況說明書、債權人清冊、
    國稅局核發之近一個月內財產資料清單及最近2 個年度之綜
    合所得資料清單、近3 個月之薪資證明文件、勞工保險卡等
    資料，誠屬必要。是倘債務人未提供上開資料致前置協商申
    請遭退件，應視為自始未申請協商，自不得逕行聲請更生。
    爰定期命補正聲請人已依金融機構前置協商機制檢附前揭財
    產及收入狀況等証明文件向最大債權金融機構申請協商之證
    明文件到院。倘最大債權金融機構於聲請人檢附相關財產收
    入證明文件申請協商後30日不開始協商或自開始協商之翌日
    起逾90日協商不成立，則請補提如附表所示財產收入狀況等
    証明文件到院，如逾期未補正，則駁回其更生聲請。
附表：
1.申請前置協商成立或不成立之證明文件（自開始協商之翌日起
  逾90日協商不成立，或拒絕協商而退件之證明)及 國泰人壽保
  險公司收受聲請人98年7 月16日延緩執行申請書之回執等証明
  文件。
2.最近1 個月內財團法人金融聯合徵信中心當事人綜合信用報告
  書(紅色聯單)及消債專用債權人清冊(綠色聯單)。
3.96、97年國稅局財產歸屬資料及綜合所得稅各類所得資料清單
  ，並提出98年薪資單 (除轉帳證明外)， 如無法提出薪資單請
  提出收入切結書，並請說明如於「家人會給家用」之狀況下，
  如何支應日常生活開銷所需及未來還款來源為何，如有願意支
  付供清償之人，願支付之金額為何及供清償之人簽章（含姓名
  、地址、身分證字號）之切結書。
4.配偶林瑞祥及所有子女96、97年度之國稅局財產歸屬資料及綜
  合所得稅各類所得資料清單，並提出配偶之薪資證明文件。
5.聲請人聲請前5 年勞保之投保資料及前2 年健保之投保資料（
  包括投保單位及投保金額）。
6.聲請前2 年內必要支出費用之證明文件（需提出收據及明細）
  。
7.其餘有不能清償債務或有不能清償之虞之相關證明文件（如生
  病或非自願性離職等）。
8.聲請前兩年依約定每月應繳納及每月實際向各債權人（包括無
  擔保及有擔保之債權）清償貸款之數額及明細。
9.聲請人如有其他如投資型保險單、股票、基金或其他財產及收
  入，亦應併為陳明其種類之現值金額及提出證明文件影本。
10.請說明聲請人是否有領取低收入戶補助、教育補助、房租補助
  、失業給付或其他津貼或補助，其期間及領取總金額，並提出
  領取補助款之存摺等證明文件，及最近2 年內使用之全部存摺
  影本（含證券存摺），需附完整清晰內頁並補登存摺至本裁定
  送達日之後。
11.提出對良京實業股份有限公司負有債務之證明文件及實際債權
  額為若干？
12.請說明聲請人向林倩華民間借貸之用途及相關證明、目前債權
  額為若干？為何於債權人清冊記載現存實際債權數額為50萬元
  ，但於自用住宅借款清償方案記載為2,862,000 元？該人給付
  借款之方式為何，如匯款、轉帳等存簿資料相關證明，並提出
  該人之身分證字號。
13.請提出民間債權人林倩華交付借款予聲請人之證明。
 （注意事項：請聲請人一律以A4格式依附表順序分項書寫及黏
 貼證明文件，於文件左邊裝訂，切勿超出或小於A4紙張大小）
中    華    民    國    98    年    9     月    11    日
              民事第六庭    法      官  楊國祥
上為正本係照原本作成。
本件不得抗告。
中    華    民    國    98    年    9     月    11    日
                            書  記  官  陳建琪


司法院資訊處製作；財團法人民間司法改革基金會備份。
